臺灣高等法院刑事判決　　　　　　　 100年度上訴字第2574號
上　訴　人　臺灣士林地方法院檢察署檢察官
被　　　告　張仁豪
選任辯護人　林傳欽　律師
上列上訴人因被告違反毒品危害防制條例案件，不服臺灣士林地
方法院100年度訴字第100號，中華民國100年7月11日第一審判決
（起訴案號：臺灣士林地方法院檢察署99年度偵字第15735號）
，提起上訴，本院判決如下：
    主  文
上訴駁回。
    事  實
一、張仁豪（綽號「小強」）明知愷他命（俗稱「Ｋ他命」）為
    毒品危害防制條例第2 條第2 項第3 款所列管之第3 級毒品
    ，依法不得販賣，竟於民國99年11月間友人王詠俊電話中詢
    問其有無愷他命可以買賣時，回稱有，且嗣與王詠俊聯絡於
    99年12月4日凌晨12時許王詠俊下班時，至張仁豪工作地點
    即址設臺北市○○區○○路1段39巷124號之「ＯＫ便利商店
    」進行交易，王詠俊於當日12時40分許依約抵達上址後，即
    持新臺幣（下同）1千元紙鈔1張，向張仁豪購買價金為300
    元之愷他命1小包，張仁豪則當場找零700元與王詠俊。嗣王
    詠俊於同日凌晨1時5分許，在上開便利商店對面之石牌公園
    施用甫購來之愷他命時，為警當場查獲，而循線查悉上情，
    並在張仁豪背包及身上扣得愷他命殘渣袋8個、以100元紙鈔
    捲成之愷他命吸食器1個、1千元紙鈔1張，在王詠俊處扣得
    摻有愷他命之香菸1支、用餘之愷他命1小包（毛重0.22 公
    克）。
二、案經臺北市政府警察局北投分局報告臺灣士林地方法院檢察
    署檢察官偵查起訴。
    理  由
一、程序事項：按被告以外之人於審判外之言詞或書面陳述，除
    法律有規定者外，不得作為證據；又被告以外之人於審判外
    之陳述，雖不符合同法第159條之1至第159條之4之規定，但
    經當事人於審判程序同意作為證據，法院審酌該言詞陳述或
    書面陳述作成時之情況，認為適當者，亦得為證據。當事人
    、代理人或辯護人於法院調查證據時，知有第159條第1項不
    得為證據之情形，而未於言詞辯論終結前聲明異議者，視為
    有前項之同意，刑事訴訟法第159條第1項及第159 條之5分
    別定有明文。查本判決下列所引用之證據，檢察官、上訴人
    即被告張仁豪於本院準備程序時，均同意做為證據(見本院
    卷第16頁反面、17頁)，復至言詞辯論終結前亦未聲明異議
    ，本院審酌上開證據資料製作時之情況，尚無違法不當及證
    明力明顯過低之瑕疵，故揆諸前開規定，均有證據能力。
二、實體事項：
  (一)、訊據被告對於上開事實於偵查、原審及本院均坦承不諱(
      原審訴字卷第60頁及背面、本院卷第29頁及背面)，核與
      證人王詠俊於原審所證相符(見偵卷第50頁、原審訴字卷
      第52、53及背面、54、56背面、57頁)，而本件在證人王
      詠俊處扣得前開香菸1支、愷他命1小包之事實，有搜索扣
      押筆錄及扣押物品目錄表各1份在卷可參(見偵卷第27-30
      頁)，復有在被告處扣得之如事實欄所載之物可佐，此外
      尚有毒品初步鑑驗報告單在卷可憑(見偵卷第33、34頁)，
      足認被告之自白與事實相符，堪以採信。至於被告之辯護
      人於原審具狀為被告辯護稱本件無營利意圖，僅構成轉讓
      犯行云云（見原審卷第66-74頁），然被告張仁豪有營利
      之意圖，業據被告張仁豪於本院供承在卷(見本院卷第29
      頁背面)，足認被告辯護人於原審之辯護非本於事實而為
      ，自不足取。綜上所述，本案事證業已明確，被告之犯行
      堪以認定，應予依法論科。
  (二)、查愷他命為毒品危害防制條例第2條第2項第3款列管之第3
      級毒品，是核被告所為，係犯毒品危害防制條例第4條第3
      項之販賣第3級毒品罪。按「犯第4 條至第8 條之罪於偵
      查及審判中均自白者，減輕其刑」，毒品危害防制條例第
      17條第2項定有明文，經查被告於偵查中曾自白：案發前
      幾天王詠俊有打電話給伊，問伊身上有無Ｋ他命，伊說有
      ，他說會再打給伊，直到12月3日晚上，友人「猴子」來
      店裡說王詠俊有打給他，說要Ｋ他命，「猴子」要王詠俊
      直接過來找伊，後來王詠俊就過來了，王詠俊拿1千元給
      伊，伊找他700元，並給他一包Ｋ他命，王詠俊於99年12
      月3日打電話給伊時，有說他要買300元的Ｋ他命，他表示
      要買，伊說好等語（見偵卷第50頁），故被告雖嗣後又辯
      稱是合買情節，然此無礙於其偵查中曾經自白之事實，而
      被告於原審及本院審理時，復自白上開犯行不諱，自應依
      毒品危害防制條例第17條第2項之規定，減輕其刑。次按
      再販賣第3級毒品罪之法定刑為「5年以上有期徒刑，得併
      科新臺幣700萬元以下罰金」，而同為販賣第3級毒品之人
      ，其原因動機不一，犯罪情節未必盡同，或有大盤毒梟者
      ，亦有中、小盤之分，甚或僅止於吸毒者友儕間為求互通
      有無之有償轉讓行為，其等販賣行為所造成危害社會之程
      度自屬有異，法律科處此類犯罪，所設之法定最低本刑相
      同，不可謂不重，於此情形，倘依其情狀處以適當之刑即
      足以懲儆，並可達防衛社會之目的時，自非不可依客觀之
      犯行與主觀之惡性二者加以考量其情狀是否有可憫恕之處
      ，適用刑法第59條之規定酌量減輕其刑，期使個案裁判之
      量刑，能斟酌至當。經查，被告所為販賣第3級毒品犯行
      ，雖助於毒品流通，戕害國人健康，而應非難，然核以被
      告販賣第3級毒品愷他命之數量甚微，犯罪所得獲利不多
      ，應屬吸毒者彼此互通有無，被告再從中賺取微薄利益之
      行為，其犯罪情節難與販賣毒品數量眾多之大盤毒梟併論
      ，其犯罪情狀，顯可憫恕，若科以法定最低度刑，猶嫌過
      重，爰依刑法第59條規定，酌量遞減輕其刑。檢察官上訴
      指原判決僅以被告販毒情節尚輕，及於偵查及原審行準備
      程序否認犯行，犯後非真有悔意，其惡性非真有憫恕之處
      ，無適用刑法第59條餘地云云。然原審判決已就被告犯罪
      情節之客觀情狀，包含價金、交易情形、數量等為論述，
      尚非僅因情節輕微即予適用刑法第59條酌減，至於從被告
      販賣之情節及數量之事實觀察，最終並於審理程序中坦承
      犯行等情觀之，其客觀犯行及主觀惡性亦非無可憫恕，檢
      察官依此指不適用刑法第59條，尚有誤解，附此說明。
  (三)、原審以事證明確，適用毒品危害防制條例第4條第3項、第
      17條第2項、第19條第1項，刑法第11條前段、第59條、第
      74條第1項第1款對被告予以論罪科刑，並審酌本件乃王詠
      俊主動試探被告有無愷他命可以買賣，而被告明知毒品戕
      害身心，仍為便利王詠俊施用而販賣，增加上開毒品在社
      會之流通性，致生危害於社會秩序及國民健康，及審酌其
      來自於單親家庭，家中經濟狀況不佳，犯案時年僅18餘歲
      ，是非價值觀仍未完整建立，而其素行良好，白天在高職
      就學，晚間於便利商店兼職工讀以貼補家用，秉性不差，
      犯後能夠坦承犯行等一切情狀，量處有期徒刑2年，並因
      被告前未曾因故意犯罪受有期徒刑以上刑之宣告，經此起
      訴、審判，當知所警惕，應無再犯之虞，認所宣告之刑以
      暫不執行為適當，予以緩刑刑5年之宣告。再說明扣得之1
      千元紙鈔1張，僅其中300元係被告因販賣毒品所得之財物
      ，自應就其中300元依毒品危害防制條例第19條第1項規定
      宣告沒收，所餘700元與沒收要件不符，不應宣告沒收；
      其餘在被告處扣得之愷他命殘渣袋8個、以100元紙鈔捲成
      之愷他命吸食器1個，為施用愷他命剩餘之物，及供施用
      愷他命所用之物，與其本案犯行無涉，不應宣告沒收；在
      王詠俊處扣得摻有愷他命之香菸1支、用餘之愷他命1小包
      （毛重0.22公克），既係已出售予王詠俊，並係供王詠俊
      所施用，復未扣於本案，自應由相關主管機關依毒品危害
      防制條例第18條第1項中段處理沒入銷燬之行政罰事宜。
      經查其認事用法，並無違誤，量刑亦稱妥適，檢察官上訴
      所指本件不適用刑法第59條並無理由，已如上述，應予駁
      回。
據上論斷，應依刑事訴訟法第368條，判決如主文。
本案經檢察官林炳雄到庭執行職務。
中    華    民    國   100    年    10    月    17    日
            刑事第二十二庭審判長法  官  郭雅美
                                法  官  李麗珠
                                法  官  洪于智
以上正本證明與原本無異。
如不服本判決，應於收受送達後10日內向本院提出上訴書狀，其
未敘述上訴之理由者並得於提起上訴後10日內向本院補提理由書
（均須按他造當事人之人數附繕本）「切勿逕送上級法院」。
                                書記官  強梅芳
中    華    民    國   100    年    10    月    18    日
附錄：本案論罪科刑法條全文
毒品危害防制條例第4條
製造、運輸、販賣第一級毒品者，處死刑或無期徒刑；處無期徒
刑者，得併科新臺幣 2 千萬元以下罰金。
製造、運輸、販賣第二級毒品者，處無期徒刑或 7 年以上有期
徒刑，得併科新臺幣 1 千萬元以下罰金。
製造、運輸、販賣第三級毒品者，處 5 年以上有期徒刑，得併
科新臺幣 7 百萬元以下罰金。
製造、運輸、販賣第四級毒品者，處 3 年以上 10 年以下有期
徒刑，得併科新臺幣 3 百萬元以下罰金。
製造、運輸、販賣專供製造或施用毒品之器具者，處 1 年以上
7 年以下有期徒刑，得併科新臺幣 1 百萬元以下罰金。
前五項之未遂犯罰之。